【裁判字號】    98,上易,354
【裁判日期】    980512
【裁判案由】    竊盜
【裁判全文】
臺灣高等法院刑事判決                 98年度上易字第354號
上  訴  人  臺灣臺北地方法院檢察署檢察官
被      告  甲○○
                    （現於臺灣臺北監獄臺北分監執行中）
上列上訴人因被告竊盜案件，不服臺灣臺北地方法院97年度易字
第2228號號，中華民國97年12月15日第一審判決（起訴案號：臺
灣臺北地方法院檢察署96年度偵字第12709號），提起上訴，本
院判決如下：
    主    文
上訴駁回。
    理    由
一、公訴意旨另略以被告另有如附表所示持凶器竊取財物之行為
    ，因認被告該等行為均涉刑法第321條第1項第3款之加重竊
    盜罪。公訴人認被告涉有上開加重竊盜犯嫌，無非以如附表
    證據欄所示之證據為其依據。
二、按被告未經審判證明有罪確定前，推定其為無罪；犯罪事實
    應依證據認定之，無證據不得認定犯罪事實，刑事訴訟法第
    154條定有明文。又不能證明被告犯罪者，應諭知無罪之判
    決，刑事訴訟法第301條第1項亦定有明文。復查刑事訴訟法
    第161條第1項規定：檢察官就被告犯罪事實，應負舉證責任
    ，並指出證明之方法。因此，檢察官對於起訴之犯罪事實，
    應負提出證據及說服之實質舉證責任。倘其所提出之證據，
    不足為被告有罪之積極證明，或其闡明之證明方法，無從說
    服法官以形成被告有罪之心證，基於無罪推定之原則，自應
    為被告無罪判決之諭知。是若審判時，檢察官未能提出適合
    於證明犯罪事實之積極證據，並闡明其證據方法與待證事實
    之關係；法院對於卷內訴訟資料，復已逐一剖析，參互審酌
    ，仍無從獲得有罪之心證，自應為諭知無罪之判決，最高法
    院92年度台上字第192號判決要旨著有明文。又刑事訴訟法
    上所謂認定犯罪事實之證據，係指足以認定被告確有犯罪行
    為之積極證據而言，該項證據自須適合於被告犯罪事實之認
    定，始得採為斷罪資料；而認定不利於被告之事實，須依積
    極證據，苟積極證據不足為不利於被告事實之認定時，即應
    為有利於被告之認定，更不必有何有利之證據。且刑事訴訟
    上證明之資料，無論其為直接或間接證據，均須達於通常一
    般之人均不致有所懷疑，而得確信其為真實之程度，始得據
    為有罪之認定，若其關於被告是否犯罪之證明未能達此程度
    ，而有合理懷疑之存在，致使無從形成有罪之確信，根據「
    罪證有疑，利於被告」之證據法則，即不得遽為不利被告之
    認定，最高法院29上字第3105號、30年上字第816號、76年
    台上字第4986號判例亦著有明文。其以情況證據（即間接證
    據）斷罪時，尤須基於該證據在直接關係上所可證明之他項
    情況事實，本乎推理作用足以確證被告有罪，方為合法，不
    得徒憑主觀上之推想，將一般經驗上有利被告之其他合理情
    況逕予排除，最高法院32年上字第67號判例亦有明文。本件
    訊據被告堅詞否認有何公訴人所指之前揭之犯行，辯稱當時
    是因為警察告訴伊承認沒有關係，都會合併處罰，所以伊才
    會承認，事實上伊並沒有竊取該等物品等語。查被告固曾於
    警詢時自白曾有如附表所示之竊盜犯行，惟按被告之自白，
    非出於強暴、脅迫、利誘、詐欺、疲勞訊問、違法羈押或其
    他不正之方法，且與事實相符者，得為證據，刑事訴訟法第
    156條第1項定有明文。被告之自白，須非出於強暴、脅迫、
    利誘、詐欺、疲勞訊問、違法羈押或其他不正之方法，且與
    事實相符者，始得採為證據，如果被告之自白，係出於不正
    之方法，並非自由陳述，即其取得自白之程式，已非適法，
    則不問自白內容是否確與事實相符，因其非適法之證據，即
    不能採為判決之基礎，故審理事實之法院，遇有被告對於自
    白提出刑求之抗辯時，即應先於其他事實而為調查，是被告
    若主張其供認犯罪之自白係出於非任意性，則此項辯解能否
    成立，關係公平正義之維護及被告利益至鉅，依刑事訴訟法
    第163條第2項規定，法院應依職權調查之，非可僅憑被告未
    提出證據供法院調查，即逕認其自白非出於任意性之辯解不
    能成立。查有關被告抗辯其於警詢中之自白因有違法取供而
    不具證據能力一事，業經證人即承辦員警乙○○於原審審理
    時證稱當時係由伊和同事輪流與被告溝通，讓被告看過竊案
    資料後，再由被告承認，伊沒有印象是否有跟被告說本案可
    以和其他案件一併處理。伊當時是有拿轄區內的竊案給被告
    看，但是伊因為調離原職務，電腦已經由別人使用，所以現
    在沒有辦法提供。當時被告是說看守所內的衣服不好穿，希
    望伊能買一些內衣給他穿，伊才買幾件給被告等語在卷（見
    原審卷二第71至73頁）。且被告於警詢自白後，旋即於偵查
    中否認其自白之任意性及真實性，亦有被告於偵查中之偵訊
    筆錄在卷可佐（96年度偵字第12709號卷卷二第155頁）。衡
    諸被告係在竊盜案件受羈押中由承辦員警借提外出查案，則
    被告斯時內心顯然較為脆弱，自非無可能為求討好員警及獲
    贈內衣之慾望下，故意為不實之自白。從而，本案被告於警
    詢中之自白，既有非適法及與事實不符之疑慮，自應排除其
    證據能力，以維被告權利。故如附表證據欄所示被告於警詢
    中之自白，均不具有證據能力，自不得以該等警詢中之自白
    認定被告確有如附表所示之犯行。而被告確實有犯之另外部
    分，亦經原審判決確定，應執行有期徒刑二年，再如附表證
    據欄所示之被害人指述之指述均僅敘及發現遭竊、失竊財物
    之情形，其中並無人目睹被告下手行竊之過程，自不得以之
    作為不利被告之認定，而現場指認照片、車損照片與報案三
    聯單，至多僅得證明該等被害人之物品確有遭到他人破壞車
    輛後竊取，並無法證明該等犯罪即為被告所為。綜上所述，
    公訴人認定被告涉有附表所示竊盜犯行所憑之證據，未達通
    常一般人均不致有所懷疑，而得以確信其為真實之程度。此
    外，復查無其他積極證據足資證明被告有涉犯前開犯行，揆
    諸前揭法條及判例要旨，既不能證明被告犯罪，依法應為被
    告無罪之諭知。
三、原審經審理結果，認無其他積極證據足資證明被告有公訴人
    所指之前開犯行，而為被告無罪之諭知，尚無不合，本件因
    無積極之具體事證足資證明被告確有為前揭之犯行，是公訴
    人上訴指摘原判決此部分不當，為無理由，應予駁回。
據上論斷，應依刑事訴訟法第368條判決如主文。
本案經檢察官曾忠己到庭執行職務。
中    華    民    國    98    年    5     月    12    日
                  刑事第九庭  審判長法  官  陳貽男
                                    法  官  周盈文
                                    法  官  許宗和
以上正本證明與原本無異。
不得上訴。
                                    書記官  林淑貞
中    華    民    國    98    年    5    月    19     日


司法院資訊處製作；財團法人民間司法改革基金會備份。
